---
title: "Poroke in razveze v Sloveniji"
author: "Eva Ozebek"
output:
  html_document: default
  pdf_document:
    includes:
      in_header: lib/styles.sty
    latex_engine: xelatex
---

```{r setup, echo=FALSE, results='hide', message=FALSE, warning=FALSE}
# Če želimo nastaviti pisave v PDF-ju, odkomentiramo
# in sledimo navodilom v programu.
#source("fontconfig.r", encoding = "UTF-8")

# Uvoz vseh potrebnih knjižnic
source("lib/libraries.r")
```

# Izbira teme
SLIKA
Vir: people.com

Za svojo projektno nalogo bom analizirala poroke in razveze v Sloveniji. Zanimalo me bo, kako se je število porok in razvez spreminjalo skozi čas, kakšna bo korelacija le-teh s starostjo ženina in neveste, pa tudi kakšno je število porok in razvez glede na slovenske regije, kar bom prikazala z zemljevidom. 

***

# Obdelava, uvoz in čiščenje podatkov

```{r uvoz, echo=FALSE, message=FALSE, warning=FALSE}
source("uvoz/uvoz.r")
```

V tej fazi obdelave podatkov sem uvozila tabele v CSV obliki s statističnega urada. Podatke imam v 6 razpredelnicah v *tidy data* obliki.

1. `osnovni.podatki.poroke` - podatki o porokah
  - `leto` - spremenljivka: leto v katerem so bile opravljene meritve,
  - `poroke glede na zakonski stan` - spremenljivka: zakonski stan ženina in neveste pred poroko (vdovec, razvezan, samski),
  - `vrednost` - meritev: število porok.

2. `poroke.starost` - podatki o starosi ženina in neveste v času poroke
  - `leto` - spremenljivka: leto v katerem so bile opravljene meritve,
  - `ženin` - spremenljivka: starostna skupina ženina ob poroki,
  - `nevesta` - spremenljivka: starostna skupina neveste ob poroki,
  - `število` - meritev: število oseb.

3. `osnovni.podatki.razveze` - podatki o razvezah
  - `leto` - spremenljivka: leto v katerem so bile opravljene meritve,
  - `razveze` - spremenljivka: razveze glede na trajanje zakona,
  - `vrednost` - meritev: število razvez.

4. `razveze.starost` - podatki o starosi ženina in neveste ob razvezi
  - `leto` - spremenljivka: leto v katerem so bile opravljene meritve,
  - `ženin` - spremenljivka: starostna skupina ženina ob razvezi,
  - `nevesta` - spremenljivka: starostna skupina neveste ob razvezi,
  - `število` - meritev: število oseb.
  
5. `poroke.regije` - podatki o porokah v slovenskih regijah
  - `leto` - spremenljivka: leto v katerem so bile opravljene meritve,
  - `regije` - spremenljivka: poroke glede na slovenske regije,
  - `število` - meritev: število porok.
  
6. `razveze.regije` - podatki o razvezah v slovenskih regijah
  - `leto` - spremenljivka: leto v katerem so bile opravljene meritve,
  - `regije` - spremenljivka: razveze glede na slovenske regije,
  - `število` - meritev: število razvez.  

 
***

# Analiza in vizualizacija podatkov

```{r vizualizacija, echo=FALSE, message=FALSE, warning=FALSE}
source("vizualizacija/vizualizacija.r")
```

Spodnji graf prikazuje število porok v posameznem letu.

```{r st.porok, echo=FALSE, message=FALSE, fig.align='center'}
print(st.porok)
```

```{r st.razvez, echo=FALSE, message=FALSE, fig.align='center'}
print(st.razvez)
```

```{r prve.zveze, echo=FALSE, message=FALSE, fig.align='center'}
print(prve.zveze)
```

Spodnja zemljevida prikazujeta povprečno število porok in razvez v posameznih slovenskih regijah. Kot vidimo, je število porok in razvez največje v osrednje slovenski regiji. 

```{r zemljevid.poroke, echo=FALSE, message=FALSE, fig.align='center'}
print(zemljevid.poroke)
```

```{r zemljevid.razveze, echo=FALSE, message=FALSE, fig.align='center'}
print(zemljevid.razveze)
```

Graf: poroke in razveze (skupaj na istem grafu skozi leta)
Na grafu sta prikazana število porok in število razvez skozi leta. Kot lahko vidimo se je število porok od leta 1960 pa do danes očitno zmanjšalo, število razvez pa povečalo, kar sem tudi pričakovala. Menim, da je to v veliki meri povezano z versko sestavo prebivalcev Slovenije. Rezultati so tako potrdili mojo hipotezo.

Graf: starost ženina in neveste pri poroki
Kot lahko vidimo, se je starost pri kateri se ljudje poročajo zelo zvišala. V letu 1960 je bila povprečna starost okoli """20"" let, danes pa je le-ta okoli ""30"" let. To je seveda zelo pričakovan rezultat, saj je včasih pač bilo normalno, da si se poročil pri 20 letih, dan danes pa ljudje najprej zaključijo šolanje, si poiščejo službo, in šele kasneje ustvarijo družino.


ZEMLJEVIDA - RAZVEZE IN POROKE PO REGIJAH 

kot lahko vidimo, je v osrednjeslovenski regiji največ porok in razvez. Predvidevam, da je to zaradi vnešenih podatkov. Izračunala sem namreč povprečje porok skozi leta glede na slovenske regije, a sklepam, da tukaj velik faktor igra velikost regije same, kar pa ni upoštevano v podatkih katere sem analizirala. Tako da je ta zemljevid mogoče podatkov ne predstavi najbolje. 


***

# Napredna analiza podatkov
