---
title: "Poroke in razveze v Sloveniji"
author: "Eva Ozebek"
output:
  html_document: default
  pdf_document:
    includes:
      in_header: lib/styles.sty
    latex_engine: xelatex
---

```{r setup, echo=FALSE, results='hide', message=FALSE, warning=FALSE}
# Če želimo nastaviti pisave v PDF-ju, odkomentiramo
# in sledimo navodilom v programu.
#source("fontconfig.r", encoding = "UTF-8")

# Uvoz vseh potrebnih knjižnic
source("lib/libraries.r")
```

# Poroke in razveze v Sloveniji

Za svojo projektno nalogo bom analizirala poroke in razveze v Sloveniji. Zanimalo me bo, kako se je število porok in razvez spreminjalo skozi čas, kakšna bo korelacija le-teh s starostjo ženina in neveste, pa tudi kakšno je število porok in razvez glede na slovenske regije, kar bom prikazala z zemljevidom. 

***

# Obdelava, uvoz in čiščenje podatkov

```{r uvoz, echo=FALSE, message=FALSE, warning=FALSE}
source("uvoz/uvoz.r")
```

V tej fazi obdelave podatkov sem uvozila tabele v CSV obliki s statističnega urada. Podatke imam v 6 razpredelnicah v *tidy data* obliki.

1. `osnovni.podatki.poroke` - podatki o porokah
  - `leto` - spremenljivka: leto v katerem so bile opravljene meritve,
  - `poroke glede na zakonski stan` - spremenljivka: zakonski stan ženina in neveste pred poroko (vdovec, razvezan, samski),
  - `vrednost` - meritev: število porok.

2. `poroke.starost` - podatki o starosi ženina in neveste v času poroke
  - `leto` - spremenljivka: leto v katerem so bile opravljene meritve,
  - `ženin` - spremenljivka: starostna skupina ženina ob poroki,
  - `nevesta` - spremenljivka: starostna skupina neveste ob poroki,
  - `število` - meritev: število oseb.

3. `osnovni.podatki.razveze` - podatki o razvezah
  - `leto` - spremenljivka: leto v katerem so bile opravljene meritve,
  - `razveze` - spremenljivka: razveze glede na trajanje zakona,
  - `vrednost` - meritev: število razvez.

4. `razveze.starost` - podatki o starosi ženina in neveste ob razvezi
  - `leto` - spremenljivka: leto v katerem so bile opravljene meritve,
  - `ženin` - spremenljivka: starostna skupina ženina ob razvezi,
  - `nevesta` - spremenljivka: starostna skupina neveste ob razvezi,
  - `število` - meritev: število oseb.
  
5. `poroke.regije` - podatki o porokah v slovenskih regijah
  - `leto` - spremenljivka: leto v katerem so bile opravljene meritve,
  - `regije` - spremenljivka: poroke glede na slovenske regije,
  - `število` - meritev: število porok.
  
6. `razveze.regije` - podatki o razvezah v slovenskih regijah
  - `leto` - spremenljivka: leto v katerem so bile opravljene meritve,
  - `regije` - spremenljivka: razveze glede na slovenske regije,
  - `število` - meritev: število razvez.  

 
***

# Analiza in vizualizacija podatkov

```{r vizualizacija, echo=FALSE, message=FALSE, warning=FALSE}
source("vizualizacija/vizualizacija.r")
```

Spodnji graf prikazuje število porok v posameznem letu.

```{r st.porok, echo=FALSE, message=FALSE, fig.align='center'}
print(st.porok)
```

```{r st.razvez, echo=FALSE, message=FALSE, fig.align='center'}
print(st.razvez)
```

```{r prve.zveze, echo=FALSE, message=FALSE, fig.align='center'}
print(prve.zveze)
```

Spodnji zemljevid prikazuje povprečno število porok v posameznih slovenskih regijah.

```{r zemljevid.poroke, echo=FALSE, message=FALSE, fig.align='center'}
print(zemljevid.poroke)
```

```{r zemljevid.razveze, echo=FALSE, message=FALSE, fig.align='center'}
print(zemljevid.razveze)
```


***

# Napredna analiza podatkov
