---
title: "Poroke in razveze v Sloveniji"
author: "Eva Ozebek"
output:
  html_document: default
  pdf_document:
    includes:
      in_header: lib/styles.sty
    latex_engine: xelatex
runtime: shiny
---

```{r setup, echo=FALSE, results='hide', message=FALSE}
# Če želimo nastaviti pisave v PDF-ju, odkomentiramo
# in sledimo navodilom v programu.
#source("fontconfig.r", encoding = "UTF-8")

# Uvoz vseh potrebnih knjižnic
source("lib/libraries.r")
```

# Izbira teme

Za svojo projektno nalogo bom analizirala poroke in razveze v Sloveniji. Zanimalo me bo, kako se je število porok in razvez spreminjalo skozi čas, kakšna bo korelacija le-teh s starostjo ženina in neveste, pa tudi kakšno je število porok in razvez glede na slovenske regije, kar bom prikazala z zemljevidom. 

***

# Obdelava, uvoz in čiščenje podatkov

```{r uvoz, echo=FALSE, message=FALSE}
source("uvoz/uvoz.r")
```

V tej fazi obdelave podatkov sem uvozila tabele v CSV obliki s statističnega urada. Podatke imam v 6 razpredelnicah v *tidy data* obliki.

1. `osnovni.podatki.poroke` - podatki o porokah
  - `leto` - spremenljivka: leto v katerem so bile opravljene meritve,
  - `poroke glede na zakonski stan` - spremenljivka: zakonski stan ženina in neveste pred poroko (vdovec, razvezan, samski),
  - `vrednost` - meritev: število porok.

2. `poroke.starost` - podatki o starosi ženina in neveste v času poroke
  - `leto` - spremenljivka: leto v katerem so bile opravljene meritve,
  - `ženin` - spremenljivka: starostna skupina ženina ob poroki,
  - `nevesta` - spremenljivka: starostna skupina neveste ob poroki,
  - `število` - meritev: število oseb.

3. `osnovni.podatki.razveze` - podatki o razvezah
  - `leto` - spremenljivka: leto v katerem so bile opravljene meritve,
  - `razveze` - spremenljivka: razveze glede na trajanje zakona,
  - `vrednost` - meritev: število razvez.

4. `razveze.starost` - podatki o starosi ženina in neveste ob razvezi
  - `leto` - spremenljivka: leto v katerem so bile opravljene meritve,
  - `ženin` - spremenljivka: starostna skupina ženina ob razvezi,
  - `nevesta` - spremenljivka: starostna skupina neveste ob razvezi,
  - `število` - meritev: število oseb.
  
5. `poroke.regije` - podatki o porokah v slovenskih regijah
  - `leto` - spremenljivka: leto v katerem so bile opravljene meritve,
  - `regije` - spremenljivka: poroke glede na slovenske regije,
  - `število` - meritev: število porok.
  
6. `razveze.regije` - podatki o razvezah v slovenskih regijah
  - `leto` - spremenljivka: leto v katerem so bile opravljene meritve,
  - `regije` - spremenljivka: razveze glede na slovenske regije,
  - `število` - meritev: število razvez.  
  
  
  
  
#Spodnji graf prikazuje porazdelitev števila naselij v občinah.

```{r histogram, echo=FALSE, message=FALSE, fig.align='center', fig.cap='Histogram števila naselij v občinah'}
ggplot(obcine, aes(x = naselja)) + geom_histogram() +
  ggtitle("Pogostost števila naselij") + xlab("Število naselij") + ylab("Število občin")
```

***

# Analiza in vizualizacija podatkov

```{r vizualizacija, echo=FALSE, message=FALSE, warning=FALSE}
source("vizualizacija/vizualizacija.r")
```

Spodnji zemljevid prikazuje povprečno velikost družine za vsako občino.

```{r zemljevid, echo=FALSE, fig.align='center', fig.cap='Zemljevid povprečnega števila otrok v družini'}
ggplot() + geom_polygon(data = left_join(zemljevid, povprecja, by = c("OB_UIME" = "obcina")),
                        aes(x = long, y = lat, group = group, fill = povprecje)) +
  ggtitle("Povprečno število otrok v družini") + xlab("") + ylab("") +
  guides(fill = guide_colorbar(title = "Povprečje"))
```

***

# Napredna analiza podatkov

```{r analiza, echo=FALSE, message=FALSE}
source("analiza/analiza.r")
```

Spodnji graf prikazuje povezavo med številom naselij in površino občine.

```{r graf, echo=FALSE, fig.align='center', fig.cap='Povezava med številom naselij in površino občine'}
ggplot(inner_join(obcine, data.frame(obcina = names(skupine),
                                     skupina = factor(skupine)), by = "obcina")
, aes(x = povrsina, y = naselja, color = skupina, size = prebivalci/1000)) + geom_point() +
  ggtitle("Število naselij glede na površino občine") +
  xlab(expression("Površina (km"^2 * ")")) + ylab("Št. naselij") +
  guides(color = guide_legend(title = "Skupina"),
         size = guide_legend(title = "Prebivalci (* 1000)"))
```

***

```{r shiny, echo = FALSE}
shinyAppDir("shiny", options=list(width="100%", height=600))
```
